臺灣高等法院臺中分院刑事判決　　　　　　　　　九十二年度上易字第二二二六號
　　上　訴　人　臺灣苗栗地方法院檢察署檢察官
　　被　　　告　己○○
右上訴人因被告竊盜案件，不服臺灣苗栗地方法院九十二年度易字第二一八號，中華
民國九十二年九月十二日第一審判決（聲請簡易判決處刑案號：臺灣苗栗地方法院檢
察署九十年度偵字第三五九０號），提起上訴，本院判決如左：
      主  文
原判決撤銷。
己○○毀損他人之樹木，足以生損害於他人，處拘役肆拾日，如易科罰金，以佰元
折算壹日。
      事  實
一、己○○明知位於其所有之房屋門前，坐落苗栗縣銅鑼鄉○○○段第十地號土地及
    其上之油桐樹、樟樹等樹木為戊○○、丁○○二人所共有，己○○因見上開樹木
    較為高大，而認為有礙其房屋之光線及視野，竟基於毀損之犯意，於民國九十年
    三月十六日上午八時許，以每日新臺幣（下同）二千元之工資雇用不知情之伐木
    工人丙○○、乙○○（另由臺灣苗栗地方法院檢察署檢察官為不起訴處分），於
    上開土地上，接續砍伐戊○○、丁○○所有之油桐樹十七棵、樟樹二棵後，暫堆
    置於上開土地上，足以生損害於戊○○、丁○○二人，旋於同日下午一時四十分
    許，為警獲報查獲。
二、案經戊○○、丁○○訴由苗栗縣警察局苗栗分局報請臺灣苗栗地方法院檢察署檢
    察官偵查並聲請簡易判決處刑，嗣由臺灣苗栗地方法院改依通常程序審理。
      理  由
一、訊據被告己○○於本院審理時雖矢口否認有何毀損犯行，並辯稱：因伊母親在那
    邊靜養，發現系爭土地上雜草叢生及雜樹影響視線，所以伊母親就僱請工人砍樹
    云云。惟查，被告就其因認為戊○○、丁○○二人所共有系爭土地上之樹木有礙
    其房屋之光線及視野，而以每日二千元之工資雇用丙○○、乙○○在現場伐木之
    事實，迭於警詢、偵查、原審審理及本院準備程序訊問時均坦承不諱，且被告確
    於上述時間以上開樹木擋住伊所有房屋門前為由，而以每日二千元之工資雇用丙○○、乙○○在告訴人戊○○、丁○○共有之上述樟樹林段第十地號土地上砍伐
    油桐樹十七棵、樟樹二棵；另僅要求丙○○、乙○○於砍伐後，將木材留置原地
    ，而未要求運離等情，亦據證人即本案之伐木工人丙○○、乙○○於警詢、偵查
    中供述及原審審理時到庭結證明確，核與告訴人戊○○、丁○○指訴其遭砍伐樹
    木情節大致相符，復有公訴人履勘現場之勘驗筆錄、土地所有權狀影本、土地登
    記謄本、鑑定圖、贓物認領保管單各一份及現場照片六張附卷可稽（見偵卷第三
    十頁背面、第三一頁、第四五頁證物袋內）。而被告雖提出其與吳遠朋於六十九
    年九月二十九日所訂立之合約書一份為證，然該約定之內容，係在開發整地，並
    約定於四十五日內完成。而吳遠朋亦已依約將做為酬勞之土地移轉予被告，此經
    證人吳遠朋證述屬實，並為被告所自承，是本案顯與該合約書無關。至被告於本
    院審理時雖以前揭情詞置辯，並再舉證人丙○○、乙○○為證，然查，被告已自
    承其母親於案發時已高齡九十五歲，住在其家中安養，常在其家院子散步但不外
    出（見本院卷第四八頁）；而證人丙○○、乙○○於本院卻翻異前詞，經隔離詰
    問後，丙○○證稱：「是被告母親僱用我的，我是在路上遇到被告母親，距離被
    告住所不遠約四、五百公尺，她是在那裡散步，僱用我一天一、二千元」、「被
    告母親是前幾天就僱用我們去砍」（見本院卷第四九頁）。乙○○則係證稱：「
    被告母親到我家去找我的，是同時僱用我們兩人，我們兩人沒有住在一起，丙○○是住我隔壁，僱我一天兩千元，被告母親僱用我時同一天丙○○弟弟也告訴我
    他也被僱用」、「（問：你家距離被告多遠？）騎機車要七分鐘」（見本院卷第
    五一、五二頁）。被告之母親當時既已達高齡九十五歲且只在家中院子散步不外
    出，豈可能為了砍樹之小事而前往外地僱請證人？況證人就如何受僱一節，彼此
    所述亦不一致，顯見上開證人於本院之證述，應係迴護被告之詞，不足採信；觀
    諸上情，益徵被告於本院所辯之詞，係事後卸責之詞，要難採信。本件事證已臻
    明確，被告毀損他人樹木之犯行，堪以認定。
二、核被告己○○所為，係犯刑法第三百五十四條之毀損罪。被告利用不知情之工人
    接續毀損告訴人之樹木，係屬間接正犯。又公訴人認被告係以不法所有之意圖為
    上開行為而觸犯刑法之竊盜罪，但查被告上開行為並無證據足資證明其有何不法
    所有之意圖（詳見後述），起訴法條尚有未洽，惟起訴事實既已述及上述毀損之
    行為，其基本社會事實堪認為同一，本院自得併為審判，並予以變更起訴法條。
    原審未予詳查，諭知被告無罪之判決，尚有未洽。檢察官上訴意旨據以指摘原判
    決不當，為有理由，應由本院將原判決予以撤銷改判。爰審酌被告毀損他人樹木
    之方式、動機，告訴人遭受毀損之樹木價值雖不大，然對於告訴人仍屬財產上之
    損失，再者，被告犯罪後，於本院審理中猶矢口否認，飾詞狡辯，未見悔意等一
    切情狀，量處如主文所示之刑，並諭知易科罰金之折算標準。
三、至於公訴意旨另以：被告意圖為自己不法之所有，於上開時、地，雇用不知情之
    伐木工人丙○○、乙○○，接續砍伐戊○○、丁○○所有之樹木後暫堆置於上開
    土地上，未及運離現場即為警查獲等情；因認被告另涉犯刑法竊盜未遂之罪嫌。
    然查，被告確於上述時間以每日二千元之工資雇用丙○○、乙○○在告訴人戊○○、丁○○共有之上述土地上砍伐油桐樹十七棵、樟樹二棵乙節，業據證人丙○○、乙○○於原審審理時結證明確。次查，被告係以上開樹木擋住伊所有房屋門
    前為由，而雇用丙○○、乙○○予以砍伐；另被告僅要求丙○○、乙○○於砍伐
    後，將木材留置原地，而未要求運離等情，亦據證人丙○○、乙○○於原審審理
    時結證無訛，復有現場照片六幀附卷可按（見偵卷第三十頁背面、第三一頁、第
    四五頁證物袋內）。又查，被告所有房屋前有長約三十公尺之廣場，廣場即鄰接
    樹林，告訴人所有而遭砍伐之樹木即在該片樹林乙情，亦據公訴人勘驗現場屬實
    ，並製有勘驗筆錄在卷可參；另上述遭砍伐之樹木，其樹寬尚窄，足見樹齡尚淺
    ，有照片附於偵卷可按；又油桐樹於九十年間之平均市價為每立方公尺一千六百
    六十七元、樟樹則為每立方公尺二千零七十元乙節，有行政院農業委員會林務局
    九十二年八月二十一日林造字第０九二一六一七二四四號函在卷可稽，亦足見該
    等樹木並非經濟價值高之林木。綜上，被告如確有為自己不法所有之意圖，豈有
    需要以每日二千元之工資雇用伐木工人二人，砍伐在客觀上之經濟價值不高之林
    木，並甘冒隨時可能為警查獲之風險？是衡諸經驗法則，被告辯稱：其並未有為
    自己不法所有之竊盜犯意等語，應可採信。是依現有事證，僅足以認定被告確有
    毀損之事實，尚不足以認定被告有何行竊未遂之犯行；此外，復查無其他積極證
    據足資證明被告確有公訴人所指竊盜犯行，其此部分犯罪應屬不能證明，本院原
    應為無罪之諭知，惟因公訴人起訴之竊盜未遂部分與本案論罪科刑之毀損罪部分
    之基本社會事實同一，已由本院併為審判，並予以變更起訴法條，已如前述，爰
    不另為無罪之諭知，併此說明。
四、據上論斷，應依刑事訴訟法第三百六十九條第一項前段、第三百六十四條、第二
    百九十九條第一項前段、第三百條，刑法第三百五十四條、第四十一條第一項前
    段，罰金罰鍰提高標準條例第一條前段、第二條，判決如主文。
本案經檢察官甲○○到庭執行職務。
中      華      民      國    九十三    年      三      月     十六     日
                                   臺灣高等法院臺中分院刑事第九庭
                                       　審判長法  官　陳  筱  珮
                                             　法　官　趙  春  碧
                                             　法　官　張　國　忠
右正本證明與原本無異。
不得上訴。
                                               書記官  林  玉  惠
中     華     民     國     九十三     年      三      月     十七      日
                                                              　　　　　Ｆ
